臺灣嘉義地方法院民事裁定
111年度重訴字第26號 
原      告  邱玲玲  


被      告  黃秋慧  

上列當事人間返還出資額事件，本院裁定如下：      
    主  文
本件移送臺灣雲林地方法院。      
    理  由
一、按訴訟，由被告住所地之法院管轄，民事訴訟法第1條第1項
    前段定有明文；又按訴訟之全部或一部，法院認為無管轄權
    者，依原告聲請或依職權以裁定移送其管轄法院，同法第28
    條第1項亦有明定。
二、經查，本件被告住所地係在雲林縣○○鎮○○里○○○路000號，有
    被告之戶籍謄本在卷可憑。原告雖主張本件借名登記契約之
    事實發生於嘉義市，原告當時居住於嘉義市，與被告就借名
    登記出資額一事於盛豐興農業有限公司之嘉義縣辦公室即門
    牌號碼「嘉義縣○○鄉○○村○○00000○00000號」達成協議，被
    告後續入住該地點，並為原告處理對外行銷業務，故依民事
    訴訟法第1條第1項後段、第12條之規定認兩造之原因發生地
    、契約履行地為嘉義。惟查，(一)原告上開主張所引為證據
    之台北銀行桂林分行活期存款存摺、台灣中小企業銀行活期
    儲蓄存款存摺影本，並無直接明確記載兩造間有契約履行地
    為嘉義之約定。(二)、上開台北銀行桂林分行之存款存摺影
    本上記載「戶名：盛豐興農業有限公司(下稱盛豐興公司)籌
    備處黃秋慧」，此堪認係被告擔任原告所稱借名登記出資額
    所涉之盛豐興公司之籌備處人員所開立之帳戶，由該帳戶開
    立之地點為台北銀行桂林分行得知悉被告為籌備盛豐興公司
    時之地點位於台北，並非嘉義。原告既以盛豐興公司設立時
    ，借名登記出資額於被告為由起訴，然其依其所提證據，均
    難認盛豐興公司設立時與嘉義有何涉?是依原告所提事證與
    原告上開所述不合，本件難以認定兩造間有以嘉義為作為原
    因發生地之事實或契約履行地之約定，原告該部分之主張，
    尚難採信。
三、此外，民事訴訟關於管轄，原則上係採「以原就被」原則，
    以保護被告應訴之利益，因此，除法律為謀訴訟程序進行之
    便利，兼顧原告之利益，另有特別規定外，原則上應依上開
    規定定其管轄法院。原告雖主張被告曾居住於嘉義縣○○鄉○○
    村○○00000○00000號，除未具其舉證以實其說外，況觀之盛
    豐興公司創立後所為之公司登記董事名單上黃秋慧(即被告)
    住址之記載亦為雲林縣，實更難認盛豐興公司董事之黃秋慧
    曾有將嘉義視為住所或居所之意。綜上，本件原告乃係向無
    管轄權之本院起訴，顯屬違誤。本件依民事訴訟法第1條第1
    項前段、第28條之規定，自應由臺灣雲林地方法院管轄。
四、依民事訴訟法第28條第1項，裁定如主文。
中　　華　　民　　國　　111 　年　　2 　　月　　25　　日
                  民事第三庭法　官　陳婉玉
以上正本係照原本作成。
如對本裁定抗告，應於裁定送達後10日內向本院提出抗告狀，並
繳納抗告費新臺幣1,000元。　　　　　　　　　
中　　華　　民　　國　　111 　年　　2 　　月　　25　　日
                            書記官　蕭惟瀞